最　高　行　政　法　院　裁　定
　　　　　　　　　　　　　　　　　　 94年度裁字第02228號
抗　告　人　甲○○
上列抗告人因與相對人銓敘部間任用事件，對於中華民國93年10
月20日臺北高等行政法院93年度訴字第2104號裁定提起抗告，本
院裁定如下︰
　　主  文
抗告駁回。
抗告訴訟費用由抗告人負擔。
　　理  由
一、本件抗告人現職為臺北市立南港高級工業職業學校（以下簡
    稱南港高工）會計室委任第4職等至第5職等會計審計職系佐
    理員，經相對人91年12月4日部特二字第0912202228號函，
    以其72年8月曾任前臺灣省臺中區農業改良場會計室佐理員
    ，經相對人銓審定有案之委任第3職等本俸3階300俸點起
    ，並採其75年1月至79年12月計5年曾任臺北銀行助理員年
    資，提俸級5級，核委任第3職等年功俸3級350俸點在案
    。抗告人並據此銓審定結果，按月支領薪俸、參加92年年
    終考績。相對人上開91年12月4日函前經臺北市政府主計處
    以審查通知書轉知南港高工會計室，並經抗告人於91年12月
    16日查收。其遲至93年3月14日始表示不服，並於同年4月15
    日提起復審，經決定不受理。
二、原裁定係以：抗告人提起確認訴訟部分：若本件起訴之真意
    若係「撤銷之訴」，依上所述，其已逾越復審期間，本件起
    訴顯非合法。抗告人提起復審時雖謂：「其於93年4月13日
    才知悉原處分之內容」云云，但上開臺北市政府主計處91年
    12月10日北市主人字第09131300200號審查通知書上有抗告
    人之用印及91年12月16日之日期戳記，則自當時起抗告人已
    知悉原處分之存在，復審期間應自該時起算。抗告人又謂：
    「其事後查閱相關法令才知原處分違法」云云，但等此主張
    縱令屬實，也不因此改變計算行政處分法定不變期間之起始
    日。因此抗告人才會改以本件確認之訴替代撤銷之訴，然而
    依行政訴訟法第6條第3項明定：「確認公法上法律關係成立
    或不成立之訴訟，於原告得提起撤銷訴訟者，不得提起之」
    ，本件抗告人其撤銷訴訟既然因為逾越法定救濟（不變）期
    間而告確定，其再提起本件以該處分違法為基礎之確認訴訟
    ，其起訴自非合法，且無從補正，應逕以裁定駁回之。另給
    付訴訟部分：抗告人將此部分請求之請求權規範基礎建立在
    國家賠償法第2條第2項之規定（抗告人訴之聲明記載「附帶
    民事賠償」等字樣純粹是因為不知法律之故，因為附帶民事
    賠償是刑事訴訟法之制度，在行政訴訟法中並無此制度）。
    然國家賠償案件在立法層次上已劃歸普通法院民事庭審理（
    國家賠償法第12條參照），本院無審判權。另一方面國家賠
    償案件有協議先行程序（國家賠償法第10條參照），抗告人
    亦未踐行，此等程序上之瑕疵或欠缺均無從命補正，抗告人
    此部分起訴亦非合法，且無從補正等情為由，駁回抗告人之
    起訴。
三、抗告意旨略謂：原裁定所稱「原告本件起訴之真意若係撤銷
    之訴」等語，乃原審揣摩自行編造出來，偏離系爭要旨，也
    非抗告人本意。抗告人為迴避「已逾復審期間」之程序問題
    ，不可能選擇已不可行之撤銷訴訟，只能選擇確認訴訟。俸
    給法第12條規定，實為抗告人應為實授委任5職等職務之明
    確法源，抗告人事後尋獲有利法規事證，才對原處分主張違
    法。依行政訴訟法第7條規定，提起行政訴訟得合併請求損
    害賠償。另依國家賠償法第11條第1項規定，抗告人已於起
    訴狀陳明相對人應依每日新台幣1,000元，按日累加計算賠
    償精神慰問金，而相對人亦於答辯狀述明拒絕賠償，已符合
    損害賠償起訴之規定。原裁定認定抗告人之訴不合程式或不
    備起訴要件，與相對人所提「已逾復審期間」相互呼應，全
    然剝奪抗告人訴訟權，不合法律公平正義及法律之合目的性
    。
四、本院按行政訴訟法第6條第3項規定，係在揭示確認訴訟之補
    充性的特徵。蓋法律關係係因行政處分而發生者，如有爭執
    本應訴請撤銷原處分，使該法律關係失所附麗而隨之消滅。
    若怠於提起撤銷訴訟，聽任行政處分確定，然後再提起確認
    訴訟，自非法之所許。本件抗告人已逾復審救濟期間，原處
    分已告確定，其提起本件確認訴訟，自非合法。再依行政訴
    訟法第7條規定，抗告人提起確認訴訟既不合法，其合併請
    求損害賠償，因無所附麗，亦非合法。另抗告人逾越復審期
    間，導致本件訴訟不合法，乃可歸責於抗告人，尚難謂為不
    合法律公平正義及法律之合目的性。原裁定所持理由，雖有
    部分論述逾越起訴聲明範圍，然不影響裁定之結果，仍應予
    以維持。抗告人猶持前詞指摘原裁定未當，為無理由，應予
    駁回。
五、依行政訴訟法第104條、民事訴訟法第95條、第78條，裁定
　　如主文。
中　　華　　民　　國　　94　　年　　10　　月　　27　　日
                  第二庭審判長法  官　廖　政　雄
                              法  官　林　清　祥
                              法  官　鍾　耀　光
                              法  官　姜　仁　脩
                              法  官　胡　國　棟
以  上  正  本  證  明  與  原  本  無  異
中　　華　　民　　國　　94　　年　　10　　月　　27　　日
　　　　　　　　　　　　　　　書記官　張　雅　琴
